【裁判字號】    90,家抗,155
【裁判日期】    900529
【裁判案由】    限定繼承
【裁判全文】
臺灣高等法院民事裁定  九十年度家抗字第一五五號
    抗  告  人  乙○○
                戊○○
                丁○○
                丙○○
右抗告人因限定繼承事件，對於中華民國九十年四月三十日臺灣臺北地方法院九十年
繼字第六二號裁定提起抗告，本院裁定如左：
      主    文
原裁定廢棄，發回台灣台北地方法院。
      理    由
一、抗告人於原法院聲明因被繼承人甲○○於八十九年十一月十六日死亡，依法於九
    十年一月十六日具狀為限定繼承之聲明，惟抗告人已多年未與被繼承人同住，對
    其生前財務並不詳悉，故正向親友及有關機關查詢中，惟若限定繼承程序不符，
    無法准許，則逕以陳報狀為拋棄繼承之聲明。
二、原法院則以為限定繼承之聲明者，應同時檢具被繼承人之遺產清冊，載明被繼承
    人生前之債務及所遺財產，始能為限定繼承之准駁。詎抗告人於聲明限定繼承時
    ，並未檢具被繼承人之遺產清冊呈報，則聲明限定繼承自難謂合法，另拋棄繼承
    ，亦應檢具「向其他繼承人拋棄繼承之通知」，故亦無從予以核備而駁回其聲明
    。
三、抗告意旨略以「按限定繼承之繼承人，就被繼承人之債務，唯負以遺產為限度之
    物的有限責任」，最高法院七十七年台抗字第一四三號著有判例。故縱因未經呈
    報遺產清冊，亦無礙於限定繼承之意思表示之效力。而抗告人迄今尚未發現被繼
    承人任何財產，唯有數筆欠稅未繳及勞保醫療訴訟，而有無信託登記之財產則尚
    待查證中，而遺產清冊實屬可補正事項，原法院未命補正即予駁回，顯不符非訟
    事件法施行細則第十三條之規定。另拋棄繼承並無須檢具向其他繼承人拋棄繼承
    之通知，縱應補正，亦未據原法院命抗告人補正，於法均有未合等語。
四、按「非訟事件之聲請或陳述，欠缺法定要件，而其情形可以補正者，法院應限期
    命其補正，逾期不為補正時，應以裁定駁回之」，非訟事件法施行細則第十三條
    定有明文。查抗告人聲明就被繼承人財產為限定繼承，原法院既認抗告人應檢具
    被繼承人之遺產清冊呈報，依前開規定應限期命其等補正，抗告人復陳明若限定
    繼承程序不符時，則逕為拋棄繼承，原法院既認抗告人應檢具「向其他繼承人拋
    棄繼承之通知」，亦應限期命其等補正，尚不得逕為駁回。抗告意旨指摘原裁定
    不當，非無理由，自宜由原法院再調查審認，爰將原裁定廢棄發回更為妥適處理
    。
五、據上論結，本件抗告為有理由，依非訟事件法第二十八條、民事訴訟法第四百九
    十二條第二項，裁定如主文。
中      華      民      國    九十      年      五      月    二十九    日
                              民事第十五庭
                                  審判長法  官  劉  靜  嫻
                                        法  官  吳  光  釗
                                        法  官  李  錦  美
右正本係照原本作成。
如不服本裁定，應於收受送達後十日內向本院提出抗告狀，並應繳納抗告費新台幣四
十五元正。
中      華      民      國    九十      年      五      月      三十    日
                                        書記官  明  祖  全


司法院資訊處製作；財團法人民間司法改革基金會備份。
